【裁判字號】    92,上易,967
【裁判日期】    921224
【裁判案由】    侵占
【裁判全文】
臺灣高等法院臺南分院刑事判決        九十二年度上易字第九六七號  Ａ
      上  訴  人
      即  被  告  甲  ○  ○
右上訴人因侵占案件，不服臺灣臺南地方法院九十二年度易字第三０九號中華民國九
十二年九月九日第一審判決（起訴案號：臺灣臺南地方法院檢察署九十一年度偵字第
一二一三五號），提起上訴，本院判決如左：
      主      文
原判決撤銷。
甲○○意圖為自己不法之所有，而侵占對於業務上所持有之物，處有期徒刑捌月。
      事      實
一、甲○○係設址台南縣永康市○○路十五之九號，昆耀科技股份有限公司（以下簡
    稱昆耀公司）之負責人，係從事業務之人，其明知昆耀公司自民國（下同）九十
    年七月三十一日起之支票已開始被退票，該公司及自己之財務狀況不佳，甲○○
    竟基於意圖為自己不法所有之犯意，未經公司董事會之同意，先私自於附表一所
    示之時間，將昆耀公司所有之設備出賣予光斌有限公司（以下簡稱光斌公司），
    總計得款新台幣（下同）一百二十萬元（起訴書誤繕為一百一十萬元），扣除營
    業稅，實際得款一百一十四萬二千八百五十七元（起訴書誤繕為一百零四萬二千
    八百五十七元），除於九十年十二月十四日，將其中二十九萬一千九百三十四元
    部分款項，支付積欠員工蔡建章等十二人之九十年七月份之薪資及給付大亞公司
    廠房守衛八千元薪資外，其餘之款項共八十四萬二千九百二十三元均侵占為己有
    。
二、案經昆耀公司之股東丁○○訴請臺灣臺南地方法院檢察署檢察官偵查起訴。
      理      由
一、訊據上訴人即被告甲○○對於右揭時地，未經公司董事會之同意，將如附表一所
    示昆耀公司之設備，出賣予光斌公司之事實固坦承不諱。然矢口否認有任何業務
    侵占犯行。辯稱：我變賣昆耀公司如附表一所示之設備，所得之款項，用於償還
    公司負債七十萬零四千元及因我平日只有領總經理的薪資，沒有領負責人的薪資
    ，因此公司共欠我薪資四十三萬元，其中十二萬元是償還我擔任負責人的薪資部
    分，其餘差額是我給付我二姐林艷茹二萬元薪資，因為他是我公司的員工，另給
    付大亞公司廠房守衛八千元薪資云云。
二、經查：
  (一)被告甲○○辯稱：其出售附表一所示世耀公司所有之設備予光斌公司，得款一百
    二十萬元扣除營業稅，實際得款一百一十四萬二千八百五十七元，扣除於九十年
    十二月十四日間，支付積欠員工蔡建章等十二人之九十年七月份薪資二十九萬一
    千九百三十四元，尚餘八十五萬零九百二十三元，復清償公司負債七十萬零四千
    元後，尚餘一十四萬六千九百二十三元，再清償被告之薪資十二萬元，則尚餘二
    萬六千九百二十三元，支付其姊林艷茹薪資二萬元，則餘六千九百二十三元，末
    支付大亞公司守衛薪資八千元，則公司剩餘款項反不足支付一千零七十七元，依
    此足認被告辯稱其所清償之公司債務項目即有不實。
      「檢附被告計算方式如下：
        0000000(出售設備所得款)-57143( 稅金)=0000000( 實際得款)
        0000000(實際得款)-291934( 員工薪資)=850923( 結餘款)
        850923(結餘款)-704000( 公司負債)=146923( 結餘款)
        146923(結餘款)-120000( 積欠被告薪資)=26923( 結餘款)
        26923(結餘款)-20000( 支付林艷君薪資)=6923( 結餘款)
        6923(結餘款 )-8000( 守衛薪資)=-1077( 結餘款)」
  (二)被告雖於檢察官偵查中提出，出售附表一所示之機器設備後，所得金額用途去向
    說明一紙。然其中除記載：積欠員工蔡建章等十二人之薪資二十九萬一千九百三
    十四元部分，業據證人蔡建章於原審九十二年八月五日調查中證述屬實，並提出
    收據一紙附卷，此部分應認實在，另被告給付大亞公司守衛薪資八千元部分，業
    據證人乙○○即大亞公司守衛於本院審理中證述確有由呂先生交給之四千元（按
    八千元由呂先生與乙○○二人平分，每人四千元）等語，本院經核與常情相符，
    此部分亦應認係真實（詳後）。其餘記載：償還公司流動負債五萬四千元、其
    他負債六十五萬元，積欠被告薪資四十三萬元、償還部分薪資十二萬元部分，被
    告則未提出證據供本院調查以實其說，而公司帳目進出，負債多少，本均有會計
    表冊以供主管機關查核，並為計算公司盈虧之重要依據；又公司負責人每月薪資
    多少？可領之薪資項目為何？均須經董事會或公司決議通過，均有會議紀錄可憑
    ，然被告對此簡明且重要之事項，竟也無法舉證，且董事長若兼任總經理，亦僅
    領取一份薪資，被告既已每月領取總經理之薪資十八萬元，不可能再領取董事長
    之薪資，亦即在公司擔任二個職務，亦僅能領取一份薪資，此並據證人丙○○於
    本院審理中證述在卷，足認被告辯稱：清償公司債務及清償積欠其薪資云云，均
    為事後卸責之詞，而不足採。
  (三)又姊弟之間，情同手足，金錢之往來頻仍，林艷茹為被告之姊姊，縱被告曾經拿
    過二萬元給其姊姊林艷茹屬實，惟是否係屬薪資部分，或是屬於一般姊弟間金錢
    之互為往來，被告未能提出證據證明，因而被告所辯曾拿二萬元給其姊林艷茹，
    被告既未能證明係屬薪資，況若係屬薪資，員工領取薪資亦應留有收據，惟被告
    就此部分未能提出證明，本院認此部分被告所辯，亦不足採。
  (四)又被告所聲請傳訊之證人戊○○於本院審理中證稱「有決議將機器搬到世耀，至
    於提到租金內容我沒有印象」，丙○○證稱「只有講到機器要搬到世耀公司，至
    於租金及薪資的問題沒有講到」等語（見本院九十二年十二月十七日審理筆錄）
    ，由此足證九十年十一月二十四日開會之內容僅係講到機器要搬到世耀公司而已
    ，並未講到附表一之機器出賣或租金及出賣款項如何處理之事，況當時出席人數
    又未達法定人數，昆耀公司之股東有三十六人，僅有四人出席，明顯不符開會之
    程序，如何決議？且當時所要開之會議，究係股東會？或係董事會？亦有可疑，
    而被告所提出九十年十一月二十四日自行手抄之紀錄與用打字之紀錄內容亦有不
    同，顯見被告所提出之九十年十一月二十四日臨時股東大會，係屬無效之會議，
    則被告確未經董事會之同意，係私自於附表一所示之時間，將昆耀公司所有之設
    備出賣予光斌公司之得款，除給付員工部分薪資、給付大亞公司守衛八千元、扣
    除營業稅以外，其餘私自侵占使用。
  (五)綜上所述，足認被告所辯無非事後卸責之詞，不足採信。此外復有世耀公司、光
    斌公司之商業登記資料、營利事業登記證、公司變更登記事項卡、勘驗筆錄、照
    片、昆耀公司股東會決議、昆耀公司資產負債表、薪資明細表、調解筆錄等件附
    卷可證，本件事證已甚明確，被告犯行當可認定。
三、核被告甲○○所為，係犯刑法三百三十六條第二項之業務侵占罪。被告一業務上
    侵占犯行，侵害昆耀公司多數股東之財物，為想像競合犯，應從一重業務侵占罪
    論處。
四、原審予以論罪科刑，並量處有期徒刑拾月，固非無見。惟查：（一）被告確有給
    付給付大亞公司廠房守衛八千元之薪資，原審就此部分未予採認，即有未洽。（
    二）九十年十一月二十四日之股東大會雖未達法定人數，未做成會議決議，惟因
    昆耀公司已呈虧損狀態，欲將機器般離昆耀公司以免再給付大亞公司之房租，遂
    將附表二之機器般到世耀公司，此部分縱未經董事會決議通過，惟仍無法證明被
    告就此部分有侵占之意圖，亦無法證明被告與林艷君就此部分有犯意聯絡，惟原
    審亦認被告於此部分亦有侵占之意圖，且亦認被告於此部分與林艷君有犯意聯絡
    云云，亦有未洽。被告上訴意旨猶執前詞，否認犯罪，雖不足採，惟原判決既有
    可議，自應由本院將原判決撤銷改判。審酌被告之素行、目的、動機、犯罪手段
    、所得利益、對告訴人所生損害、犯後仍矯言掩飾犯行，毫無悔意，顯見其犯後
    態度不佳，迄未與告訴人和解等一切情狀，量處如主文第二項所示之刑。
五、公訴意旨另以被告甲○○侵占應給付給大亞公司守衛八千元及昆耀公司因向大亞
    公司租用廠房，積欠租金，經協調後約定於九十年十一月二十日搬遷完畢，將廠
    房交還大亞公司，甲○○於搬遷時，竟將昆耀公司如附表二所示之設備侵占為己
    有，私自搬運至知情之其胞妹林艷君所經營之世耀公司內，供伊為研發新產品所
    用，因認被告於此部分亦涉有刑法第三百三十六條之業務侵占罪嫌云云。訊據被
    告矢口否認有此部分之侵占罪嫌，並辯稱：搬運至世耀公司之設備，係供繼續研
    發昆耀公司之產品用等語。經查：
  (一)被告所聲請傳訊之證人戊○○於本院審理中證稱「有決議將機器搬到世耀，至於
    提到租金內容我沒有印象」，丙○○證稱「只有講到機器要搬到世耀公司，至於
    租金及薪資的問題沒有講到」等語（見本院九十二年十二月十七日審理筆錄），
    由此足證九十年十一月二十四日開會之內容確有講到機器要搬到世耀公司，雖當
    時出席人數未達法定人數，不符開會之程序，未做成決議，該會議係屬無效之會
    議，惟因昆耀公司向大亞公司租用廠房，積欠租金，該公司又呈現虧損狀態，若
    不將附表二之機器搬離，昆耀公司必須再負擔廠房之租金，勢必加重該公司之財
    力負擔，經協調後約定於九十年十一月二十日搬遷完畢，將廠房交還大亞公司，
    甲○○遂基於其職權，將昆耀公司如附表二所示之設備搬運至其胞妹林艷君所經
    營之世耀公司，惟附表二之機器，尚未變賣，現仍屬於昆耀公司之資產，仍屬於
    股東共同所有，因而本院認被告甲○○對於附表二之機器並無不法所有之侵占意
    圖。
  (二)又經本院傳訊證人乙○○到庭交互詰問結果「問：（在九十年約在八、九月間我
    有交給與你共事的呂先生八千元，是積欠給大亞公司守衛的薪資，你有無收到這
    筆錢？）答：我有收到呂先生交給我四千元，因為那一天呂先生值白天班，我是
    值晚上的班，那他晚上來就交給我，他有說是向昆耀林先生拿的。檢察官問：（
    你是擔任大亞公司守衛？證人答是。問：（你薪資是大亞公司付的或昆耀公司付
    的？）答：我那邊是有七家公司，由各廠商每月按承租廠房的坪數平均分擔支付
    守衛人員的薪資，他們是直接交給管理委員會，管理委員會收齊會再整筆交給我
    們。問：（你一個月薪資你可拿多少，就是昆耀公司分擔的部分要分擔多少？）
    答：我本來不知道他們比例分擔多少，就是單獨那一次，他積欠八千元我們一人
    是四千元，所以我們才知道管理委員會跟我們講，這個月昆耀公司沒有繳出來，
    叫我們自己去給他拿，結果呂先就跟他要，林先生就拿八千元給他」等語（見本
    院九十二年十二月十七日審理筆錄），依上開證人之證述，足見被告甲○○確有
    將八千元交給大亞公司之守衛，此部分被告所辯經核與事實相符，堪以採信。
  (三)此外，本院復查無其他積極證據足資證明被告另涉有此部分犯行，惟公訴人既認
    被告所涉此部分罪嫌，與上開有罪部分有連續關係，屬裁判上一罪，故本院爰不
    另為無罪之諭知，附為敘明。
據上論斷，應依刑事訴訟法第三百六十九條第一項前段、第三百六十四條、第二百九
十九條第一項前段，刑法第三百三十六條第二項、第五十五條，罰金罰鍰提高標準條
例第一條前段，判決如主文。
本案經檢察官李傳來到庭執行職務。
中    華    民    國      九十二      年      十二      月    二十四    日
                                  臺灣高等法院臺南分院刑事第五庭
                                      審判長法官  楊    明    章
                                            法官  戴    勝    利
                                            法官  顏    基    典
右正本證明與原本無異。
不得上訴。
                                      法院書記官  呂    嘉    文
中    華    民    國      九十二      年      十二      月    二十五    日
附錄本判決論罪科刑法條：
刑法第三百三十六條：
對於公務上或因公益所持有之物，犯前條第一項之罪者，處一年以上七以下有期徒刑
，得併科五千元以下罰金。
對於業務上所持有之物，犯前條第一項之罪者，處六月以上五年以下有徒刑，得併科
三千元以下罰金。
前二項之未遂犯罰之。
附表一：
┌──┬─────────┬──────┬───────┬──────┐
│    │                  │            │              │            │
│編號│日              期│價        金│種          類│稅金金額    │
│    │                  │            │              │            │
├──┼─────────┼──────┼───────┼──────┤
│    │                  │            │              │四千七百六  │
│ １ │九十年十一月廿八日│一十萬元    │電腦、冷氣機及│十二元      │
│    │                  │            │              │            │
│    │                  │            │週邊設備一套  │            │
└──┴─────────┴──────┴───────┴──────┘
┌──┬─────────┬──────┬───────┬──────┐
│    │                  │            │              │二千三百八  │
│ ２ │九十年十二月十一日│五萬元      │冷凍機組十二組│十一元      │
│    │                  │            │              │            │
├──┼─────────┼──────┼───────┼──────┤
│    │                  │            │              │七千五百元  │
│ ３ │九十年十二月十一日│十五萬七千五│壓延輪一組    │            │
│    │                  │            │              │            │
│    │                  │百元        │              │            │
├──┼─────────┼──────┼───────┼──────┤
│    │                  │            │              │四百二千五  │
│ ４ │九十年十二月十一日│八十九萬二千│押出機一組    │百元        │
│    │                  │            │              │            │
│    │                  │五百元      │              │            │
└──┴─────────┴──────┴───────┴──────┘
附表二：
┌──┬────────────────┬───┐
│編號│物        品        名        稱│數  量│
├──┼────────────────┼───┤
│ １ │晶片紙帶收料機RS－99（每台四組）│共陸台│
├──┼────────────────┼───┤
│ ２ │烘箱（含控制台）                │壹  台│
├──┼────────────────┼───┤
│ ３ │表面處理機（含控制台）          │壹  台│
├──┼────────────────┼───┤
│ ４ │塑膠粉碎回收機（含膠管線）      │壹  台│
├──┼────────────────┼───┤
│ ５ │分條機（含控制台）              │壹  台│
├──┼────────────────┼───┤
│ ６ │不明機器(一)滾軸                  │      │
├──┼────────────────┼───┤
│ ７ │不明機器(二)枚置工具似物架之物品  │      │
└──┴────────────────┴───┘
┌──┬────────────────┬───┐
│ ８ │不明機器(三)滾軋機器              │      │
├──┼────────────────┼───┤
│ ９ │不明機器(四)（似放水冷用）      │      │
├──┼────────────────┼───┤
│ １０ │冰水糟                          │壹  台│
├──┼────────────────┼───┤
│  │置物架（可拆解）（三層）        │壹  組│
├──┼────────────────┼───┤
│  │貼膠帶機                        │壹  台│
├──┼────────────────┼───┤
│  │輸送帶機                        │壹  組│
├──┬────────────────┼───┤
│  │裹膜機                          │壹  台│
├──┼────────────────┼───┤
│  │砂輸機、工作台、虎鉗夾          │各壹台│
├──┼────────────────┼───┤
│  │打孔機（含大小共拾捲物料）      │壹  台│
└──┴────────────────┴───┘
┌──┬────────────────┬───┐
│  │檢試器BAF\R                   │壹  台│
├──┼────────────────┼───┤
│  │辦公桌椅（含沙發１＋２＋３）    │壹  組│
├──┼────────────────┼───┤
│  │穿帶機                          │壹  台│
└──┴────────────────┴───┘


司法院資訊處製作；財團法人民間司法改革基金會備份。
